01智慧財產及商業法院民事判決  
110年度民專訴字第3號
02
03
原   告 周寬基                   
04被   告 李志誠                  
05      蘇裕詮                   
06共   同
07訴訟代理人 蕭智元律師
上列當事人間專利權移轉登記等事件，本院於民國110年10月14
08
09
日言詞辯論終結，判決如下：
10
  主 文
11原告之訴及假執行之聲請均駁回。
訴訟費用由原告負擔。
12
13　　事實及理由
14壹、程序方面：
15  按原告於判決確定前，得撤回訴之全部或一部。但被告已為
本案之言詞辯論者，應得其同意，民事訴訟法第262條第1項
16
17定有明文。查原告起訴時，以李志誠、楊○○、石○○、蘇
18裕詮、陳○○為被告，聲明第一、二項分別為：被告應將中
19華民國專利證書發明第I517854號，發明名稱：「可用於治
療肺腺癌之中葯萃取物」移轉登記予原告、被告應連帶給付
20
21原告新臺幣（下同）166萬元及自108年1月23日起至清償日
22止按年息5%計算之利息（本院卷第15頁）。嗣原告於110年9
23月9日言詞辯論期日當庭撤回對被告楊○○、石○○、陳○
24○之訴訟（本院卷第351頁），因該三人尚未實質進行本件
25之言詞辯論，依前揭規定，原告之撤回即生效力，原告並變
26更聲明第二項為：被告蘇裕詮、李志誠應連帶給付原告166
27萬元及自108年1月23日起至清償日止按年息5%計算之利息
28（本院卷第352頁），嗣於110年10月14日言詞辯論期日當庭
29變更聲明第一項為：被告李志誠應將中華民國專利證書發明
101第I517854號發明名稱：「可用於治療肺腺癌之中葯萃取
02物」移轉登記予原告（本院卷第373頁），核其所為乃係使
03其聲明更為明確，非訴之變更追加，自應准許。
04貳、實體方面：
05一、原告之主張及聲明：
06　㈠原告為我國發明第I1517854號「可用於治療肺腺癌之中藥萃
07取物」專利（專利期間自民國105年1月21日至122年5月26日
08止，下稱系爭專利）之專利權人及發明人，並未轉讓他人，
09因辦理專利申請事宜，原委任松德國際智財管理顧問有限公
10司（下稱松德公司）陳○○辦理，嗣遇障礙轉委由被告李志
11誠處理，而被告李志誠另委請經營鉅鼎國際聯合事務所（下
12稱鉅鼎事務所）之被告蘇裕詮代為處理，然最終專利證書之
13專利權人竟登記為被告李志誠，被告2人未經原告同意，將
14系爭專利轉讓與被告李志誠而共同侵害原告之專利權，爰依
15民法第184條第1項前段、第185條、專利法第96條第1項規
定，請求被告李志誠應將系爭專利移轉登記予原告，被告2
16
17人並連帶賠償166萬元。
18　㈡聲明：
19　　⒈被告李志誠應將系爭專利移轉登記予原告。
　　⒉被告蘇裕詮、李志誠應連帶給付原告166萬元及自108年1
20
21月23日起至清償日止按年息5%計算之利息。
22　　⒊願供擔保，請求宣告假執行。
23二、被告李志誠、蘇裕詮之答辯及聲明：
　㈠原告知悉不爭執事項第3至9項之事實：
24
25　　⒈原告自承原委託松德公司之陳○○辦理系爭專利申請，松
26德公司曾於103年10月28日，將檔案名稱「松德國際智財
27管理顧問有限公司陳○○商標代理人」、「專利申復委辦
確認單」之文件傳真予原告，並經原告於處理方式欄位之
28
29「YES」欄打勾及在「委任人」原告簽名欄簽名，有松德
30公司傳真檔附於臺灣臺北地方檢察署（下稱臺北地檢署）
31109年偵字第1385號卷宗可參。且原告曾於104年6月11日
201下午1時57分，將松德公司之104年5月21日上10時28分電
02子郵件轉寄予被告蘇裕詮，該電子郵件記載：「周老師：
03您好，近日收到智財局所核發的核駁審定書，於本信件內
04容附件檔案。若欲進行再審查，須於兩個月內向智財局提
05出再審查理由書，請詳見102118561再審委辦確認單，勾
06選處理方式後回傳本所，以利後續作業，謝謝。如有任何
07問題煩請來電詢，本所服務專線…。恭祝順安松德國際
08智財管理顧問有限公司姚小姐敬上」等文字，足見原告前
09確有委任授權松德公司辦理系爭專利申請，並於收到松德
10公司通知經濟部智慧財產局（下稱智慧局）核駁審定書
11後，將松德公司之電子郵件轉寄予被告蘇裕詮。
12　　⒉原告與被告李志誠有簽訂丙證二所示合作協議書：
13　　　⑴原告雖爭執被告李志誠提出之丙證二合作協議書之真 
14正，然原告前於臺北地檢署109年偵字第1385號偽造文 
15書案件中已自承被告李志誠提出之丙證二合作協議書上
之簽名、住址均其親自書寫。復於本院110年9月9日言
16
17詞辯論時坦承該合作協議書上甲方的名字及地址都是其
18寫的，自應推定該合作協議書為真正。
19　　 ⑵原告雖主張契約書當事人欄之甲方記載「周易寬」，並
非原告，修改處所蓋之印文亦非其所為云云。然該協議
20
21書上之「周易寬」原係以電腦繕打，後以手寫更正為
22「周寬基」，更正處並有蓋「周寬基」之圓形印文，且
23該印文與原告不爭執為真正之原證1至5上之印文、及11
0年8月15日民事通知解除委任狀上之印文的形狀、字體
24
25均相同，故原告否認合作協議書上之印文為真正，已難
26採信。況原告既稱合作協議書之甲方簽名欄簽名及地址
27係其親自書寫，則原告就系爭專利確有與被告李志誠簽
訂丙證二之合作協議書甚明。
28
29　　⒊若原告未委任鉅鼎事務所辦理系爭專利再審查及專利申請
30權讓與等事宜，則被告蘇裕詮為何多次向原告報告上開事
31項之辦理情形?而原告於收受被告蘇裕詮傳送之上開訊
301息，為何未質問被告蘇裕詮傳送這些訊息之原因、這些訊
02息所指為何、被告蘇裕詮有何目的等情?原告為何能瞭解
03被告蘇裕詮匯報之上開訊息內容，並向被告蘇裕詮表示：
04謝謝你、專利申請下來能否給我1份影印本等情，足見原
05告確有委任鉅鼎事務所辦理系爭專利再審查申請及專利申
06請權讓與等事宜，原告對於鉅鼎事務所辦理系爭專利再審
07查核准及專利申請權讓與被告李志誠等情，均清楚知悉。
08　㈡原告有與訴外人陳○○簽訂原證1至5之系爭專利申請文件：
09　　原告原委任松德公司辦理系爭專利申請事宜，已如前述。原
10  證1至5均係委任及辦理系爭專利申請之文件，松德公司人員
11  基於內部分工辦理系爭專利申請事務，未逾越原告委任範
12  圍，亦無不實，故原告主張前揭文件均屬偽造，自不足採。
13　㈢原告與被告李志誠確於104年6月16日簽訂合作協議書，將
14系爭專利申請權或專利權轉讓給被告李志誠或其指定之人，
15故原告請求被告李志誠將系爭專利權移轉登記予原告，並無
16
理由：
17　　原告與被告李志誠於104年6月16日簽訂合作協議書，已如前
18述。該合作協議書第3條第1款記載：「甲方(指原告)同意將
19本約定義之專利之專利申請權或專利權全部轉讓給乙方(指
被告李志誠)或乙方另行指定之第三人，其區域並包括乙方
20
21申請專利之所有國家。」，可見原告本應將系爭專利申請權
22及專利權讓與被告李志誠或其指定之人。故原告請求被告李
23志誠將系爭專利權移轉登記予原告，違反雙方間之合作協
定，自屬無據，為無理由。
24
25　㈣原告與被告李志誠有於104年12月10日簽訂原證14系爭專利
26申請權讓與契約書：
27　 原告與被告李志誠於104年6月16日簽訂之合作協議書第3條
第1款，業已約定系爭專利申請權及專利權讓與被告李志誠
28
29
或其指定之人。且被告蘇裕詮有以手機通訊軟體Line向原告
30報告專利權讓與被告李志誠一節，均已如前述。而原證14之
31專利申請權讓與契約書屬辦理專利申請權讓與之文件，符合
401原告與被告李志誠間之合作協議，其上之印文與原告前委由
02松德公司辦理系爭專利申請文件上之印文相同，足認原告與
03被告李志誠有於104年12月10日簽訂系爭專利申請權讓與契
04約書。況原告自承有看過系爭專利申請權讓與契約書及其上
05之印文，與原告不爭執為真正之印文形狀、字體均相同，足
06認原證14系爭專利申請權讓與契約書為真正。原告主張被告
07偽造系爭專利申請權讓與契約書，自無理由。
08　㈤被告蘇裕銓辦理系爭專利申請相關事宜出自原告授權。且原
09證7、8、9、9-1、10、11、12、13、14均為真正：
10　 原告於系爭專利遭智慧局作成應不予專利之核駁決定後，有
11委任鉅鼎事務所辦理後續專利再審查及專利申請權讓與等事
12宜，已如前述。被告蘇裕詮係鉅鼎事務所總經理，辦理原告
13委任鉅鼎事務所之專利申請再審查及轉讓事務，應認已獲得
14
原告同意及授權。而原證7、8、9、9-1、10、11、12、13、
1514係系爭專利再審查及轉讓之相關文件，均在原告委任鉅鼎
事務所辦理事務範圍內，內容並無不實。
16
17　㈥原告依民法第195條請求被告等連帶賠償166萬元，並無理
18
由：
19　　依系爭協議書第3條第1款及第4條第2、3款約定，系爭專利
申請權及專利權讓與被告李志誠，申請及維護專利費用由被
20
21告李志誠負擔，將來銷售系爭專利產品，被告李志誠應分配
22淨利之30%予原告。被告蘇裕詮辦理事務，並未逾越委任事
23務範圍，自無違法，且與前揭合作協議書第3條第1項約定之
義務相符，並無造成原告損害。且原告起訴時原主張166萬
24
25
元係非財產上之損害賠償，嗣當庭改稱該損害係本來要與被
26告李志誠協商系爭專利要租給被告李志誠，每月租金1萬
27元，專利權20年，因為被告李志誠是他的學生，所以打7
折，再扣掉一些專利申請費用，所以請求166萬元賠償云
28
29云，與合作協議書之約定不符，故原告此部分請求，自無理
30
由。
31　㈦聲明：
501　　⒈原告之訴及假執行之聲請均駁回。
02　　⒉如受不利判決，請准供擔保免為假執行之宣告。
03三、雙方不爭執之事實（本院卷第276至277頁）：
04　㈠依105年1月21日專利公報所示，原告為系爭專利之發明
05人，被告李志誠登記為系爭專利申請人及專利權人。專利期
06間自西元2016年1月21日起至2033年5月26日止。
07　㈡訴外人陳○○為松德公司之法定代理人，陳○○為該公司之
08業務人員，原告與松德公司於102年4月2日簽訂專利委任
09契約書。
10　㈢系爭專利申請案經智慧局編為第102118563號申請案，並以
11102年6月14日（102）智專一（二）15170字第10241261
12620號函通知原告（代收人為訴外人陳○○）即將進行實體
13
審查。
14　㈣智慧局以103年8月26日（103）智專二（五）01177字第
1510321176820號審查意見通知原告（代收人訴外陳○○）稱
系爭專利說明書不符專利法第26條第1項之規定、依據引3
16
17、4揭示內容，系爭專利請求項1至9不符合專利法第22條
18第2項之規定，請原告提出申復說明或修正。
19　㈤智慧局於103年12月1日於發明公開公報公開系專利內容，
其發明人及申請人均記載為原告。
20
21　㈥智慧局104年5月12日（104）智專二（五）01177字第10
22420606770號專利核駁審定書，以系爭專利違反專利法第22
23條第2項之規定審定「本案應不予專利」，該審定書以原告
（代收人為訴外人陳○○）為申請人。
24
25　㈦訴外人楊○○有向智慧局提出原證7（104年7月8日請准
26延後補呈再審查理由書）、原證8（104年7月17日委託訴
27外人楊○○為系爭專利申請案之代理人，解除原代收人訴外
人陳○○）、原證9（104年8月7日補呈系爭專利再審查
28
29文件及規費）、原證9-1（專利再審查申請書）、原證10
30（104年8月24日申請地址變更）、原證11（104年10月16
31日專利修正申請書）、原證12（104年12月11日發明專利申
601請權之讓與）、原證13（專利申請權讓與登記申請書）等文
02
件。
03　㈧智慧局104年7月31日（104）智專一（二）15071字第10
04441366390號函，通知原告委任代理人及解除原代收人准予
05備查，並通知訴外人楊○○，副知訴外人陳○○。
06　㈨訴外人石○○是原證13申請文件之代收人。
07四、本件爭點如下（本院卷第375頁）：
08 ㈠原告是否與被告李志誠就系爭專利簽立丙證2之合作協議
09書？
10 ㈡原證14專利申請讓與契約書是否為真正？原告是否同意將系
11爭專利讓與被告李志誠？
12 ㈢原告請求被告李志誠將系爭專利移轉登記予原告，是否有理
13
由？
14　㈣原告請求被告連帶賠償166萬元，有無理由？
15五、得心證之理由：
　㈠原告與被告李志誠就系爭專利簽立丙證2之合作協議書：
16
17　⒈原告雖主張其未曾委託鉅鼎事務所代辦系爭專利之再審查事
18宜，該合作協議書上之印文係偽造，而否認該合作協議書之
19真正云云，為被告2人所否認，並以前開情詞置辯，故首應
探究原告是否曾委任鉅鼎事務所之被告蘇裕詮辦理系爭專利
20
21之再審查事宜，及原告與被告李志誠間是否曾就系爭專利達
22成合作協議書所載之合意。經查：原告於本院審理時陳稱：
23當初陳○○申請系爭專利遇到困難，被告李志誠向其表示伊
有辦法，其回稱那最好，並同意被告李志誠想辦法協助陳○
24
25○申請到系爭專利，也同意被告李志誠可以再找其他人幫忙
26申請系爭專利；其曾與被告李志誠討論系爭專利之合作方
27式，由被告李志誠負擔申請專利之費用，專利權歸被告李志
誠享有，若將來開發商品，被告李志誠應分配淨利30％與
28
29其，但尚未簽協議；被告李志誠介紹被告蘇裕詮，並表示被
30告蘇裕詮是律師，渠等討論要簽之協議，由被告蘇裕詮經
31辦，104年6月6日被告蘇裕詮拿丙證2之合作契約書及原證6
701之代理委任書至其○○○○之辦公室，其看完文件後，向被
02告蘇裕詮表示合作協議書的名字、年份打錯、專利申請讓與
03契約書的地址打錯，要被告蘇裕詮更正，合作協議書上甲方
04之簽名係其親簽，因為被告蘇裕詮將其名字打錯，其要寫給
05被告蘇裕詮看，合作協議書、代理委任書及專利申請讓與契
06約書上的印文都不是其蓋的等語（本院卷第355頁、第375至
07378頁）。可知原告與被告李志誠曾討論系爭專利之合作讓
08與方式，並同意由被告李志誠找他人代為辦理系爭專利之申
09請，而被告蘇裕詮攜帶前開文件找原告簽名用印時，原告並
10
未質疑其目的，僅要求前開文件繕打錯誤之處更正，可知原
11告知悉被告李志誠將系爭專利之再審查事宜介紹給被告蘇裕
12詮辦理，並相約要簽立相關文書。
13　⒉又參酌原告於104年6月11日將松德公司所寄發之系爭專利再
14審查通知之郵件轉寄予被告蘇裕詮乙情，此為原告所不爭執
15（本院卷第378頁），並有上開電子郵件資料在卷可參（本
院卷第235頁），則原告若未委託鉅鼎事務所辦理系爭專利
16
17再審查事宜，何需將再審查之資料及所檢附之檔案轉寄予被
18告蘇裕詮。
19　⒊且原告亦自承鉅鼎事務所之國內專利核駁通知書「同意本所
辦理」欄之簽名為其於104年6月6日親簽（本院卷第378
20
21頁），而觀之該通知書（本院卷第237頁）上記載「受通知
22人：周寬基先生/小姐有關台端委託本所辦理專利之申請
23案，本所接獲智慧財產局之核駁通知，如台端有意續爭，請
儘速在期限前與本所聯絡；茲將本案相關資料列舉如下：專
24
25利名稱：可引發肺腺癌細胞自噬之中葯萃取物；申請人：周
26寬基；申請國別：中華民國；申請種類：發明；申請案號：
27000000000；申請日期：2013/05/27；辦理事項：再審；續
28行費用：17,000（費用含規費＄7,000及服務費＄10,00
290）；回覆期限：2015/6/22」，以原告係○○○○○○○○
30○○○○○○○○（本院卷第223、224頁）之智識程度，堪
31信其可明確瞭解該通知書之內容意旨，仍於「同意本所辦
801理」欄簽名，足認原告確實同意由鉅鼎事務所辦理系爭專利
02之再審查事宜。
03　⒋原告委託被告蘇裕詮辦理系爭專利之再審查事宜，而原告與
04被告李志誠曾商討系爭專利轉讓合作內容，並由被告蘇裕詮
05處理相關協議等情，業如前述。則原告既知悉被告蘇裕詮會
06辦理其與被告李志誠間就系爭專利之合作轉讓事宜，自會詳
07細審查被告蘇裕詮所提出之合作協議書，原告於審視完畢後
08僅要求該協議書上記載「甲方：周易寬」應更正為「周寬
09基」、「107年」應更正為「109年」，對於協議書實際內容
10
並無要求修改，並於甲方簽名處親自簽名，足證原告同意該
11合作協議書之內容。原告雖辯稱其在甲方簽名處書寫其全
12名，並非簽名之意，而係因被告蘇裕詮打錯其姓名，其要寫
13出正確姓名供被告蘇裕詮更正云云，然觀之該協議書原告親
14自書寫姓名之處，位於契約之最末端，分別標明「甲方、名
15稱、地址、乙方公司、名稱、地址」，而被告李志誠於乙方
公司名稱處簽名，相對於乙方係被告李志誠簽名之欄位，可
16
17知該處所記載之甲方係供簽名之欄位，原告於該欄位簽立其
18姓名，自生簽名之效力。原告若要書寫其姓名供被告蘇裕詮
19繕改，為避免爭議應會在其他空白處書寫或另行取用紙張書
20寫，豈會簽立於易使人認定發生簽名效力之欄位處，是原告
21
此部分主張，顯不足採。
22　⒌原告雖主張合作協議書、代理委任書上之印文非真正云云。
23然原告自承原證1至5所示之文件為真正，上開文件上之印文
為其所親蓋乙情（本院卷第354頁），而觀之原證1至5所示
24
25之委託書、發明專利申請書、發明專利實體審查申請書、申
26請書、專利修正申請書上印文均為圓形，字體為篆體，（臺
27北地方法院109智字第22號卷《下稱地院卷》第25至45
頁），而原告於本院所陳報之民事通知解除委任狀上之印文
28
29為圓形，字體為篆體（本院卷第341頁），而前開合作協議
30書、代理委任書上原告之印文外型均為圓形，字體均為篆
31體，將上開文書上原告之印文與合作協議書、代理委任書原
901告之印文相比對，以肉眼觀之外型及字體均相同，以該印文
02之外型字體較特殊，並非容易仿造，堪認上開印文應為同一
03印章所蓋印，應為真正。
04　⒍原告另主張合作協議書上就其姓名誤繕為周易寬、日期誤繕
05為107，未更正前不生效力，然該協議書就二處誤繕「周易
06寬」之部分均以手寫方式更正為「周寬基」、一處誤繕「10
077年」之部分亦以手寫方式更正為「109」，而上開手寫更正
08之處均蓋印原告之印文，該印文為真正，如前所述，自發生
09更正之效力，亦不因該更正而影響該協議書之效力。
10　⒎綜上所述，原告就系爭專利之再審查事宜委任被告蘇裕詮代
11為辦理，而原告與被告李志誠間曾簽立丙證二之合作協議
12書，該協議書為真正並發生效力。
13　㈡原證14專利申請讓與契約書為真正，原告同意將系爭專利讓
14與被告李志誠：
15　⒈原告雖主張該專利申請權讓與契約書上印文非其所蓋而為偽
造，然觀之該契約書（地院卷第81頁）上原告周寬基之印文
16
17外觀為圓形，字體為篆體，比對前開原證1至5之周寬基之印
18文，以肉眼觀之其外型、字體均相同，以該印文之外型字體
19較特殊，並非容易仿造，堪認上開印文應為同一印章所蓋
印，應為真正。原告另主張其於100年間即自址設○○○○
20
21
○○○○○○○○○○○○○○之住處遷移至址設○○○○
22○○○○○○○○○○○○之住處，該讓與契約書之地址仍
23記載○○○之舊地址，顯係偽造云云。惟觀之原告不爭執真
正之原證1至3所列之文書，製作日期為102年5月間，地址均
24
25記載「○○○○○○○○○○○○○○○○○○」，有原證
261至3所示之文書可證（地院卷第25至37頁），是原告於100
27年遷移住所後，仍於102年之文書上記載遷移前之地址，故
原告使被告蘇裕詮於該專利申請讓與契約書上登載○○○之
28
29舊地址並非全無可能，且該地址之登載並非契約之必要之
30點，該契約上原告之印文已如前述為真正，則該讓與契約即
31生效力，縱地址記載錯誤亦對契約之效力不生影響。
1001　⒉綜上，原證14之專利申請權讓與契約書為真正，依該契約書
02之約定原告同意將系爭專利讓與被告李志誠。
03 ㈢是原告與被告李志誠就系爭專利既簽立丙證2之合作協議書、
04原證14專利申請讓與契約書，足認原告同意將系爭專利讓與
05被告李志誠，則爭點㈢、㈣自無討論之必要，均為無理由。
06六、綜上所述，本件原告主張被告2人未經原告同意，將系爭專
07利轉讓與被告李志誠而共同侵害原告之專利權，爰依民法第
08184條第1項前段、第185條、專利法第96條第1項規定，請求
09被告李志誠應將系爭專利移轉登記予原告，被告2人並連帶
10賠償166萬元，均無理由，不應准許，應予駁回。原告之訴
11既經駁回，其假執行之聲請，失所依據，自應併予駁回。
12七、本件事證已臻明確，兩造其餘攻擊、防禦方法經本院審酌後
13認對判決結果不生影響，爰不逐一論列，附此敘明。
14據上論結，本件原告之訴為無理由，依智慧財產案件審理法第1
15條，民事訴訟法第78條，判決如主文。　
中　　華　　民　　國　　110　年　　10　　月　　27　　日
16
17             智慧財產第三庭
18                 法 官　王碧瑩
19以上正本係照原本作成。 
如對本判決上訴，須於判決送達後20日內向本院提出上訴狀。 
20
21如委任律師提起上訴者，應一併繳納上訴審裁判費。
22中　　華　　民　　國　　110　年　　10　　月　　28　　日
23　　　　　　　　　　　　　    書記官　莊宜諳
11